臺灣高等法院刑事判決
110年度交上易字第117號
上  訴  人  臺灣新北地方檢察署檢察官
被      告  陳玄和


上列上訴人因被告過失傷害等案件，不服臺灣新北地方法院109
年度審交易字第675號，中華民國110年1月14日第一審判決（起
訴案號：臺灣新北地方檢察署109年度偵字第14163號），提起上
訴，本院判決如下：
    主  文
原判決撤銷。
陳玄和犯汽車駕駛人，行經行人穿越道不依規定讓行人優先通行
，因過失傷害人罪，處有期徒刑伍月，如易科罰金，以新臺幣壹
仟元折算壹日。
    事  實
一、陳玄和於民國108年7月10日下午5時14分許，騎乘車牌號碼0
    00-0000號之普通重型機車，沿新北市樹林區中山路1段往保
    安街方向行駛，行經新北市○○區○○路0段○○○路0段000巷○○號
    誌交岔路口前，本應注意行車速度應依速限標誌或標線之規
    定，而該路段速限每小時50公里，且行駛時應注意車前狀況
    ，並隨時採取必要之安全措施，及行近行人穿越道，遇有行
    人穿越時，無論有無交通指揮人員指揮或號誌指示，均應暫
    停讓行人先行通過，而依當時天候陰、日間有自然光線、柏
    油路面乾燥無缺陷、道路無障礙物、視距良好等狀況，並無
    不能注意之情事，以逾越速限50公里之時速超速行駛，且疏
    未注意其通行方向前方視野所及範圍內行人行走之路況，行
    經行人穿越道，未暫停讓行人先行通過，貿然前行，適林游
    ○菊自中山路1段242巷口對面路邊，沿行人穿越道步行穿越
    中山路1段，陳玄和騎乘機車閃避不及碰撞林游○菊，致林游
    ○菊當場倒地，受有頭皮擦傷、鈍傷、左側腕部擦傷、右側
    手肘、踝部擦傷、右側小腿表淺性損傷、雙側踝部挫傷、腦
    震盪、蜘蛛網膜下腔出血、左側第二至第七肋骨骨折、胸骨
    骨折、左側血胸、左側骨盆骨折等傷害。嗣陳玄和於案發後
    ，於有偵查權限之機關及公務員發覺其犯罪前，向前往醫院
    處理之警員表明其為肇事人並願接受裁判。
二、案經林游○菊訴由新北市政府警察局樹林分局報告臺灣新北
    地方檢察署檢察官偵查起訴。
    理  由
一、證據能力
㈠按被告以外之人於審判外之陳述，雖不符前4條（刑事訴訟法第
  159條之1至第159條之4）之規定，而經當事人於審判程序同意
  作為證據，法院審酌該言詞陳述或書面陳述作成時之情況，認
  為適當者，亦得為證據；當事人、代理人或辯護人於法院調查
  證據時，知有第159條第1項不得為證據之情形，而未於言詞辯
  論終結前聲明異議者，視為有前項之同意，刑事訴訟法第159 
  條之5第1項、第2項分別定有明文。立法意旨在於傳聞證據未
  經當事人之反對詰問予以核實，原則上先予排除，惟若當事人
  已放棄反對詰問權，於審判程序中表明同意該等傳聞證據可作
  為證據，或於言詞辯論終結前未聲明異議，基於尊重當事人對
  傳聞證據之處分權，及證據資料愈豐富，愈有助於真實發見之
  理念，且強化言詞辯論主義，使訴訟程序得以順暢進行，上開
  傳聞證據亦均具有證據能力。查本判決所引證人即告訴人林游
  ○菊於警詢、偵查中之證述，因上訴人即檢察官、被告陳玄和
  於本院準備程序均表示同意有證據能力（見本院卷第79頁），
  且迄至言詞辯論終結前均未聲明異議，審酌上開供述證據資料
  製作時之情況，並無違法不當及證明力明顯過低之瑕疵，認以
  之作為證據應屬適當，復經本院依法踐行調查證據之程序，揆
  諸前開規定，本院認該等證據具有證據能力。
㈡本判決所援引之非供述證據，因檢察官、被告於本院準備程序
  及審理時對於該等證據均未爭執證據能力（見本院卷第80至81
  頁、第171至174頁），且無證據證明係公務員違背法定程序所
  取得，亦無顯有不可信之情況或不得作為證據之情形，復經本
  院依法踐行調查證據之程序，自均具有證據能力。
二、認定事實所憑之證據及理由 
㈠上揭事實，業據被告於警詢及本院坦承不諱（見109年度偵字第
  14163號卷【下稱偵卷】第7至9頁、第23頁、本院卷第78、176
  頁），核與證人即告訴人林游○菊於警詢及偵查中證述之情節
  相符（見偵卷第11至13、79至81頁），並有道路交通事故現場
  圖、道路交通事故談話紀錄表、道路交通事故調查報告表（一
  ）（二）、道路交通事故肇事人自首情形紀錄表、車輛詳細資
  料報表、交通事故現場及車輛外觀照片共17張、現場監視錄影
  器及行車紀錄器錄影光碟1片、監視錄影畫面翻拍照片及行車
  紀錄器錄影畫面翻拍照片共12張、新北市政府車輛行車事故鑑
  定會108年11月29日新北車鑑字第0000000號鑑定意見書、亞東
  紀念醫院108年12月25日診斷證明書、仁愛醫院109年5月19日
  診斷證明書、醫療財團法人徐元智先生醫療基金會亞東紀念醫
  院109年12月18日亞病歷字第1091218015號函等件附卷可稽（
  見偵卷第17、19至21、23至25、29、31、33、35至50、67至68
  、83頁，原審卷第123頁），足認被告前揭任意性自白確與事
  實相符，堪以採信。
㈡按行車速度，依速限標誌或標線之規定，原則上不得超過50公
  里；汽車行駛時，駕駛人應注意車前狀況，並隨時採取必要之
  安全措施；汽車行近行人穿越道，遇有行人穿越時，無論有無
  交通指揮人員指揮或號誌指示，均應暫停讓行人先行通過，道
  路交通安全規則第93條第1項前段、第94條第3項、第103條第2
  項分別定有明文。此所稱之汽車，依道路交通安全規則第2條
  第1項第1款規定，亦包括機車在內。而所謂車前狀況，包含行
  進方向視野所及之範圍。蓋汽、機車等動力交通工具，其動能
  及速度較大，必須隨時注意前方視野所及範圍內之路況，俾能
  在事故發生前，及時採取必要之迴避措施，避免事故之發生，
  隨時注意行人行走狀況有無變化。查案發地點為市區道路，速
  限50公里，且被告領有合格駕照（見偵卷第19頁道路交通事故
  調查報告表【一】），其對上開規定理應知之甚稔並應確實遵
  守，暨本案碰撞發生前，告訴人早已出現在被告行進方向遠方
  並已開始沿行人穿越道步行穿越，碰撞當時告訴人位置已步行
  至道路正中位置，有被告行車紀錄器翻拍照片附卷可參（見偵
  卷第48至49頁），告訴人並非猝然出現在被告視野前方，參以
  案發時為天候陰、日間有自然光線、柏油路面乾燥無缺陷、道
  路無障礙物、視距良好等狀況（有前開道路交通事故調查報告
  表【一】及案發現場照片可參），被告並無不能注意之情事，
  倘被告切實遵守速限行駛、注意車前狀況，且注意應暫停禮讓
  行人穿越道上之行人優先通行，應能及時注意到前方之告訴人
  ，並及時採取必要之措施，避免事故之發生，然其疏未注意遵
  守上開交通安全規定，超速行駛，未注意其通行方向前方視野
  所及範圍內行人行走之路況，行經行人穿越道未暫停禮讓行人
  優先通行，因而肇致本件事故，堪認被告就本件交通事故之發
  生為有過失甚明。又告訴人所受前揭傷害係因本件交通事故所
  致，而本件交通事故復因被告上開過失行為所致，是被告上開
  過失肇事行為與告訴人所受傷害結果間，具有相當因果關係。
  綜上所述，本案事證明確，被告過失傷害犯行堪予認定，應依
  法論科。　
三、法律適用
㈠按刑法總則之加重，係概括性之規定，所有罪名均一體適用；
  刑法分則之加重，係就犯罪類型變更之個別犯罪行為予以加重
  ，成為另一獨立之罪名。道路交通管理處罰條例第86條第1項
  規定「汽車駕駛人，無駕駛執照駕車、酒醉駕車、吸食毒品或
  迷幻藥駕車、行駛人行道或行經行人穿越道不依規定讓行人優
  先通行，因而致人受傷或死亡，依法應負刑事責任者，加重其
  刑至二分之一」。道路交通管理處罰條例第86條第1項關於汽
  車駕駛人，行經行人穿越道不依規定讓行人優先通行，因而致
  人受傷或死亡，依法應負刑事責任者，加重其刑至二分之一之
  規定，係就刑法過失傷害罪之基本犯罪類型，因特殊行為要件
  予以加重處罰，而成另一獨立之罪名，自屬刑法分則加重之性
  質（最高法院99年度台非字第198號判決意旨參照）。查被告
  於本件交通事故發生時，騎車行經行人穿越道，未依規定禮讓
  告訴人優先通行，不慎撞擊沿行人穿越道步行之告訴人，因而
  致告訴人受有上開傷害，業據認定如前。是核被告所為，係犯
  道路交通管理處罰條例第86條第1項、刑法第284條前段之汽車
  駕駛人行經行人穿越道不依規定讓行人優先通行，因過失傷害
  人罪，並應依上開道路交通管理處罰條例規定加重其刑。 公
  訴意旨僅認被告係犯刑法第284條前段之過失傷害罪嫌，自有
  未洽，惟檢察官起訴之犯罪事實與前揭所認定者，基本社會事
  實同一，並經原審及本院當庭告知前述罪名及事實並進行辯論
  ，已充分保障訴訟上攻擊防禦權，爰依刑事訴訟法第300條變
  更起訴法條。
㈡又被告案發後於有偵查權限之機關及公務員發覺其犯罪前，向
  前往醫院處理之警員表明其為肇事人並願接受裁判，有道路交
  通事故肇事人自首情形紀錄表1紙在卷可考（見偵卷第29頁）
  ，合於自首之規定，爰依刑法第62條前段之規定減輕其刑。
四、撤銷改判之理由　
㈠原審以被告過失傷害犯行事證明確，予以論罪科刑，固非無見
  。然查：被告之過失尚包括超越速限行駛，業據被告於警詢及
  本院坦承不諱（見偵卷第7至9頁、第23頁、本院卷第176頁）
  ，並有現場監視錄影器及行車紀錄器錄影光碟1片、監視錄影
  畫面翻拍照片（見偵卷第45至47頁）及行車紀錄器錄影畫面翻
  拍照片（見偵卷第48至50頁)、新北市政府車輛行車事故鑑定
  會108年11月29日新北車鑑字第0000000號鑑定意見書等附卷可
  稽（見偵卷第67至68頁），業據認定如前，原審判決就此節漏
  未認定，容有違誤之處，檢察官依告訴人請求提起上訴主張依
  卷內事證被告有超速行為，原審漏未審酌，因認原審量刑不符
  罪刑相當原則，為有理由，自應由本院將原判決予以撤銷改判
  。
㈡爰以行為人之責任為基礎，審酌被告逾越速限50公里之時速超
  速行駛，疏未注意車前狀況，行經行人穿越道未讓行人優先通
  行，肇致本件交通事故，致告訴人受有前揭傷勢，傷勢非輕，
  被告於警詢及本院審理時坦承有如事實欄所示過失傷害犯行，
  並參以其年齡、素行、高職畢業之智識程度（見被告個人戶籍
  資料查詢結果）、家庭經濟狀況，及被告迄今未能與告訴人達
  成和解賠償等一切情狀，量處如主文第2項所示之刑，並諭知
  易科罰金之折算標準。
據上論斷，應依刑事訴訟法第369條第1項前段、第364條、第299
條第1項前段、第300條，道路交通管理處罰條例第86條第1 項，
刑法第11條前段、第284條前段、第62條前段、第41條第1項前段
，刑法施行法第1條之1第1項，判決如主文。
本案經檢察官江祐丞偵查起訴，檢察官陳炎辰提起上訴，檢察官
謝宗甫到庭執行職務。
中　　華　　民　　國　　110 　年　　12　　月　　30　　日
                  刑事第十八庭  審判長法  官  何俏美
                                      法  官  陳海寧
                                      法  官  葉乃瑋
以上正本證明與原本無異。
不得上訴。
                                      書記官  程欣怡
中　　華　　民　　國　　110 　年　　12　　月　　30　　日
附錄：本案論罪科刑法條全文　　　　　　　　　　　　　　　
道路交通管理處罰條例第86條
汽車駕駛人，無駕駛執照駕車、酒醉駕車、吸食毒品或迷幻藥駕
車、行駛人行道或行經行人穿越道不依規定讓行人優先通行，因
而致人受傷或死亡，依法應負刑事責任者，加重其刑至二分之一
。
汽車駕駛人，在快車道依規定駕車行駛，因行人或慢車不依規定
，擅自進入快車道，而致人受傷或死亡，依法應負刑事責任者，
減輕其刑。
中華民國刑法第284條
因過失傷害人者，處 1 年以下有期徒刑、拘役或 10 萬元以下
罰金；致重傷者，處 3 年以下有期徒刑、拘役或 30 萬元以下
罰金。